臺灣高等法院高雄分院刑事裁定　　　 94年度聲更(四)字第1號
聲　請　人
即　被　告　甲○○
右聲請人對於本院90年度上更(一)字第358號偽造有價證券案件聲
請回復原狀，本院裁定如左：
      主  文
聲請駁回。
      理  由
一、聲請意旨略以：聲請人因涉犯偽造有價證券案件，經最高法
    院發回更審後，聲請人並未曾收受法院傳喚通知，鈞院竟逕
    行判決，而告確定，經聲請補發90年度上更(一)字第358號刑
    事判決書後，發現判決書所載地址為高雄市三民區○○○街
    215號、台南市○區○○路一段484巷86弄2號、高雄市○○
    區○○路17號3樓，但聲請人從未住過上開地址，因聲請准
    予回復原狀等情。
二、按非因過失，遲誤上訴、抗告或聲請再審之期間，或聲請撤
    銷或變更審判長、受命推事、受託推事裁定或檢察官命令之
    期間者，於其原因消滅後5日內，得聲請回復原狀，刑事訴
    訟法第67條第1 項規定甚明。所謂非因過失係指其遲延之事
    由，非可歸責應為訴訟行為人，即遲誤期間係因聲請人非因
    過失而遲誤致不能遵守而言，並非「不」遵守（如捨棄上訴
    權、抗告權致法定期間經過），亦非「無從」遵守（如因法
    院未踐行送達程序致期間無從進行）而言（參看陳樸生著刑
    事訴訟法實務第177 頁，林俊益著刑事訴訟法概論上冊第22
    6 頁）。本件聲請人以本院91年度上更(一)字第358 號偽造有
    價證券之確定判決（應指判決書正本），未受合法送達，聲
    請回復原狀，惟判決書正本未能合法送達，上訴期間即未開
    始計算，則並無遲誤上訴期間之情形（最高法院22年上字第
    1371號判例參照），自毋庸為回復原狀之聲請，合先敘明。
三、聲請人之真意應係爭執本院91年度上更(一)字第358號偽造有
    價證券一案之開庭通知，伊未受合法傳喚致未到庭，及嗣後
    之判決書，伊亦未受合法送達，是該案應尚未確定一節。
四、經查：
  (一)本院審理86年度上訴字第1836號被告甲○○偽造有價證券等
    案件，被告之上訴狀所載住居所為「高雄市○○區○○路17
    號3樓」，於調查審理中，先後
    巷86弄2號」、「高雄市○○區○○路199巷9號」、居「高
    雄市○○區○○路17號3樓」，經本院判決後，依「高雄市
    三民區○○路17號3樓」送達判決書，被告於88年4月12日、
    4月21日上訴三審之聲明上訴狀及上訴理由狀所載住居所亦
    為「高雄市○○區○○路17號3樓」，嗣經最高法院發回更
    審，本院以90年度上更(一)字第358號審理中，經向「高雄市
    三民區○○路17號3樓」及「台南市○○路○段484巷86弄2
    號」送達傳票，均因遷移而未能送達，經於90年10月23日查
    詢法務部戶役政連結作業系統、被告之地址為「高雄市三民
    區○○○街215號」，乃依該址送達傳票，仍查無其人（按
    該址係高雄市三民區戶政事務所，被告原
    一段484巷86弄2號，87年2月20日遷入高雄市○○區○○路
    199巷9號，嗣因被告去向不明，經高雄市三民戶政事務所簽
    准於90年6月1日逕為住址變更登記為高雄市三民區○○○街
    215號，有高雄市三民戶政事務所傳真之甲○○之
    在卷可憑），乃依法以公示送達方式送達91年2月8日之審理
    傳票，被告即聲請人甲○○仍未於審理期日到庭，本院逕以
    被告缺席為判決，判決書亦以公示送達方式送達，此經本院
    調卷核閱無訛，是本院審理90年度上更(一)字第358號偽造有
    價證券案件，所為之歷次送達均為合法，尚無違誤。
  (二)至聲請人所提87年3月8日補發之
    載「高雄市○○區○○路199巷9號」，惟該址已因聲請人去
    向不明，經高雄市三民戶政事務所依法於90年6月1日逕為變
    更登記住址為「高雄市三民區○○○街215號」，已如上述
    ，是不能以該
  (三)聲請人具狀指稱遭不明人士將其住址擅自遷移至高雄市三民
    區○○○街215號，以至法院無法為送達云云。惟按
    第47條第4項規定「全戶遷離
    出登記，無法催告，經房屋所有權人或地方自治機關申請，
    戶政事務所得逕為遷出登記。」，同法施行細則第15條第4
    項亦規定「戶政事務所依本法第47條第4項及第5項逕為登記
    者，應將全戶
    警察機關依查尋人口處理。」。本件因全戶已遷離
    未於法定期間申請遷出登記，該屋所有權人詹益誌乃於89
    年12月21日向高雄市三民區第一戶政事務所提出申請，經該
    戶政事務所向相關單位查詢結果，均查無聲請人
    該事務所乃依上開規定逕將其
    雄市三民區○○○街215號，有該事務所93年2月9日高市民
    一戶字第0930000753號函暨所附房屋所有權人詹益誌之申請
    書影本在卷可考，是上開事務所逕為聲請人之
    非無據，聲請人所指
  (四)聲請人又主張其為收受文書之送達，前已向法院陳明其居所
    為「高雄市○○區○○路531號13樓之1」，並有地址變更聲
    請狀副本及郵局回條可證云云。然經本院遍查90年度上更(一)
    字第358 號聲請人偽造有價證券案卷，均無聲請人陳明其住
    本院前審訊諸聲請人雖陳稱：上開資料，伊於90年放於嘉義
    市○○路之家中，除伊本人外，無人可以替伊取回云云。惟
    經本院調閱聲請人於該案審理期間，即90年10月5 日起，至
    91 年4月30日止，是否有向本院提出其所稱之「陳明狀」或
    「陳報住所狀」，或其他聲請書狀結果（查本院收狀簿），
    均無上開聲請人所稱之陳明狀，此已經本院查明，聲請人所
    稱已經陳報其住居所云云，已難採信。且聲請人具狀指伊歷
    次訴訟均委由其代撰變更地址聲請狀之證人林維毅，雖經本
    院前審傳喚未到庭，惟具狀稱：上揭偽造有價證券一案，並
    未受聲請人之委任代撰變更住址陳報狀，亦未代其保管該陳
    報狀，經向聲請人查詢，告知上開變更住址陳報狀及郵局回
    條均存放於台中倉庫，須其親往領取等語，有刑事陳述狀1
    份附卷可考。聲請人所述關於是否曾委任林維毅代撰變更住
    址陳報狀，及上開文件現置於何處，所供證情節並非一致。
    聲請人復無從提出上開陳報狀副本及郵局回條（聲請人所稱
    有提出該陳報狀一節，是否屬實，已難採信，縱有陳報狀，
    其內容如何，無從得知，且本院並未收到，已如前述，無從
    審酌），是聲請人不能證明其確曾向法院陳明其居所為「高
    雄市○○區○○路531 號13樓之1 」，並已陳報地址變更聲
    請狀。
五、綜具上述，聲請人之未受送達，係因自己之過失，離去住、
    達均屬合法有據。聲請人以前詞聲請「回復原狀」，為無理
    由，應予駁回。
據上論結，應依刑事訴訟法第220條，裁定如主文。
中    華    民    國    94    年    4     月    28    日
                  刑事第九庭      審判長法官 張明松
                                        法官 郭玫利
                                        法官 任森銓
以上正本證明與原本無異。
如不服本裁定應於送達後5 日內向本院提出抗告狀。
中    華    民    國    94    年    4     月    28      日
                                     書記官  蘇恒仁
